臺灣臺中地方法院刑事判決
110年度訴字第2402號
公  訴  人  臺灣臺中地方檢察署檢察官
被      告  羅清皇


                    （現另案於法務部矯正署臺中監獄執行  中）          
指定辯護人  本院公設辯護人蔡育萍  
被      告  廖偉翔


上列被告因違反毒品危害防制條例等案件，經檢察官提起公訴（
110年度偵字第36396、38016號），本院判決如下：
    主    文
丙○○犯駕駛動力交通工具而吐氣所含酒精濃度達每公升零點二五
毫克以上罪，處有期徒刑肆月，如易科罰金，以新臺幣壹仟元折
算壹日。又犯毀損罪，處有期徒刑陸月，如易科罰金，以新臺幣
壹仟元折算壹日。又犯販賣第三級毒品而混合二種以上之毒品未
遂罪，處有期徒刑貳年肆月，扣案如附表一及附表二編號1所示
之物均沒收。有期徒刑得易科罰金部分，應執行有期徒刑捌月，
如易科罰金，以新臺幣壹仟元折算壹日。
乙○○犯參與犯罪組織罪，處有期徒刑陸月，如易科罰金，以新臺
幣壹仟元折算壹日，扣案如附表二編號2、3所示之物均沒收。
    犯罪事實
一、丙○○（綽號「小胖弟」）於民國110年9月21日23時許，前往
    址設臺中市○里區○○路000○0號之春成汽車行，向該車行承租
    蔡佳君所有而交由該車行作為出租車輛使用之車牌號碼000-
    0000號TOYOTA YARIS自用小客車1部（以下稱系爭車輛），
    並由實際管領系爭車輛之業務人員許家瑋接洽辦理簽立借用
    切結書、合約書等事宜後，將系爭車輛交付丙○○使用。俟丙
    ○○於110年9月22日0時許，在臺中市○區○○街00巷00號2樓之
    租屋處，飲用威士忌酒後，竟基於酒後駕駛動力交通工具之
    犯意，駕駛系爭車輛上路，惟於途中萌生燒炭自殺之念頭，
    竟另基於毀損之犯意，於同日2時42分許，驅車前往址設臺
    中市○○區○○路○段000○0號之小北百貨東山店購買木炭2包及
    瓦斯噴燈1組後，沿臺中市北屯區東山路往新社方向行駛，
    於沿途將木炭放置在副駕駛座之腳踏墊上，再以瓦斯噴燈加
    熱，使腳踏墊起火燃燒，火勢隨即沿燒至整部車輛，丙○○見
    狀遂將該車棄置在臺中市北屯區東山路二段127號前，下車
    步行離開現場，造成該車之引擎蓋、兩側車身、行李箱鈑金
    烤漆均燒失，車窗玻璃破碎掉落，塑膠保險桿燒熔掉落，全
    數輪胎均燒熔，前後牌照燒熔燒落，引擎室蓋鈑漆質燒失，
    引擎室内部塑膠、橡膠質物品均燒熔燒失，駕駛座座椅、車
    門内裝、頂篷等物品均燒失殘存金屬骨架，儀錶板總成、中
    央空調、手套箱等塑膠、橡膠物品均燒熔燒失，後乘客座座
    椅、頂篷、車門内裝等物品，均燒失殘存金屬骨架，副駕駛
    座附近電源配線、絕緣被覆均全數燒失，已達損壞之程度，
    足生損害於系爭車輛所有人蔡佳君及管領人許家瑋。嗣於同
    日3時1分許，路人發覺火燒車，通報消防人員到場搶救，始
    於同日3時13分許撲滅火勢，並經警於同日5時27分許，對丙
    ○○施以吐氣酒精濃度檢測，測得其吐氣所含酒精濃度為每公
    升0.73毫克，而查悉上情。
二、丙○○受真實姓名不詳綽號「小胖」之招募，基於參與犯罪組
    織之犯意，自109年10月起加入由真實姓名不詳綽號「馬達
    」、「中控人員」、Telegram帳號「猛毒」、白班販毒司機
    、晚班販毒司機等三人以上所組成，以實施最重本刑逾5年
    有期徒刑之販賣第三級毒品及販賣第三級而混合二種以上毒
    品為目的，而具有持續性及牟利性之有結構性組織，擔任晚
    班販毒司機。另乙○○（綽號「米漿」）受張宇盛（綽號小宇
    ）之招募，基於參與犯罪組織之犯意，自110年10月31日起
    加入上開販毒集團，並以iPhone 11 Pro行動電話作為與張
    宇盛聯繫之用，俟於110年11月1日22時許至翌日（2日）0時
    29分許間，在址設臺中市○區○○路000號之統一超商旭日門市
    ，由張宇盛、「猛毒」向乙○○說明擔任販毒司機之工作內容
    及抽傭方式，乙○○則另以iPhone 6s Plus行動電話加入Tele
    gram帳號「猛毒」作為工作聯繫使用。
三、丙○○明知4-甲基甲基卡西酮、甲基-N,N-二甲基卡西酮、硝
    甲西泮、愷他命均係毒品危害防制條例第2條第3項所列管之
    第三級毒品，硝西泮係毒品危害防制條例第2條第4項所列管
    之第四級毒品，未經許可不得持有或販賣，竟與綽號「馬達
    」、「中控人員」等販毒集團成員，共同意圖營利，基於販
    賣第三級毒品及販賣第三級毒品而混合二種以上毒品之犯意
    聯絡，以其持用之iPhone行動電話作為聯絡工具，由上開販
    毒集團成員自110年10月13日起，以微信帳號「烏魚子批發．
    交班」隨機發送「粒粒烏魚子來嘍」、「2斤3800、4斤7500
    」（意指第三級毒品愷他命，每2公克新臺幣〈下同〉3,800元
    、每4克7,500元）、「有瑪麗歐（百香果味）、膠原蛋白（
    可可味）、Dior（百香果味）、王老吉、大力水手、1個600
    買5送1」（意指混合第三級毒品4-甲基甲基卡西酮、甲基-N
     ,N-二甲基卡西酮及第四級毒品硝西泮成分之咖啡包，或混
    合第三級毒品硝西甲泮及第四級毒品硝西泮成分之咖啡包，
    每包600元，買5包送1包）等文字之廣告訊息，以此方式向
    不特定之買家行銷而著手販賣前揭毒品，而警員獲悉上開販
    售訊息後，雖無購買之真意，惟為進行誘捕偵查，即於110
    年11月3日21時許，向「烏魚子批發．交班」以訊息佯稱欲購
    買「大力水手6杯」（即大力水手包裝毒品咖啡包〈混合第三
    級毒品4-甲基甲基卡西酮、甲基-N ,N-二甲基卡西酮及第四
    級毒品硝西泮成分〉6包）、「小姐2節」（即愷他命2公克）
    ，並相約於同日在臺中市○○區○○街○○街000號交易，俟「中
    控人員」透過Facetime指示丙○○前往約定地點販售大力水手
    包裝毒品咖啡包6包及愷他命1包，並收取價金6,800元，丙○
    ○隨即駕駛其向友人借用之車牌號碼000-0000號自用小客車
    前往臺中市北屯區昌平東七路與崇德十六路之路口附近，向
    「馬達」取得當日欲供販賣之毒品咖啡包、愷他命，張宇盛
    另透過Facetime聯繫丙○○帶同乙○○隨車見習擔任販毒司機之
    工作，丙○○即於同日21時20分許，前往址設臺中市○區○○路0
    00號之統一超商旭日門市搭載乙○○，繼之駕車前往臺中市○○
    區○○街000號前，於同日21時55分許抵達後，喬裝買家之警
    員即進入該車輛之後座，欲將購毒款項6,000元交付丙○○，
    經丙○○表示總價為6,800元，警員即改稱僅先購買毒品咖啡
    包6包，丙○○遂將大力水手包裝毒品咖啡包6包交付警員，並
    向警員收取3,000元，丙○○、乙○○隨即遭警員當場逮捕，並
    於該車輛上扣得如附表一所示欲販售予喬裝買家警員之大力
    水手包裝毒品咖啡包6包、愷他命1包及其餘已著手販賣惟尚
    未實際賣出之毒品咖啡包及愷他命，暨如附表二所示之物，
    而查獲上情。
四、案經許家瑋、蔡佳君訴由臺中市政府警察局第五分局及臺中
    市政府警察局刑事警察大隊報告臺灣臺中地方檢察署檢察官
    偵查起訴。　　
    理    由
壹、證據能力部分
一、按組織犯罪防制條例第12條第1項中段規定：「訊問證人之
    筆錄，以在檢察官或法官面前作成，並經踐行刑事訴訟法所
    定訊問證人之程序者為限，始得採為證據」，此為刑事訴訟
    證據能力之特別規定，依上開規定，證人於警詢時之陳述，
    於違反組織犯罪防制條例案件，即絕對不具證據能力，無刑
    事訴訟法第159條之2、第159條之3及第159條之5規定之適用
    ，不得採為判決基礎（最高法院97年度台上字第1727號判決
    意旨參照）。本案關於被告丙○○、乙○○以外之人未經具結之
    陳述，就被告丙○○、乙○○涉犯參與犯罪組織部分，均無證據
    能力，不得作為此部分之證據。
二、次按被告以外之人於審判外之言詞或書面陳述，除法律有規
    定者外，不得作為證據；被告以外之人於審判外之陳述，雖
    不符刑事訴訟法第159條之1至第159條之4之規定，而經當事
    人於審判程序同意作為證據，法院審酌該言詞陳述或書面陳
    述作成時之情況，認為適當，亦得為證據，當事人、代理人
    或辯護人於法院調查證據時，知有第159條第1項不得為證據
    之情形，而未於言詞辯論終結前聲明異議者，視為有前項之
    同意，刑事訴訟法第159條第1項、第159條之5分別定有明文
    。本案後引具有傳聞性質之言詞或書面證據，均為被告以外
    之人審判外之陳述而屬傳聞證據，被告丙○○、其辯護人及被
    告乙○○於本院審理時均表示同意作為證據，檢察官、被告丙
    ○○、其辯護人及被告乙○○迄於言詞辯論終結前，亦未聲明異
    議，本院審酌相關言詞或書面陳述作成時之情況，核無違法
    取證或其他瑕疵，認為以之作為證據為適當，前開具傳聞性
    質之相關言詞或書面陳述，自得作為證據。
貳、實體部分
一、認定犯罪事實所憑證據及理由
  ㈠關於犯罪事實一部分
　　上開犯罪事實，業據被告丙○○於本院審理時坦承不諱，核與
    證人即告訴人許家瑋於警詢時之證述情節相符（見110年度
    偵字第38016號卷〈以下稱偵卷一第37至40頁〉），並有系爭
    車輛之借用切結書、汽車買賣合約書、行車執照、車行記錄
    、蔡佳君出具之委託書、酒精測定紀錄表、指認犯罪嫌疑人
    紀錄表、臺中市政府警察局勤務指揮中心受理110報案紀錄
    單、臺中市政府警察局第五分局東山派出所受理各類案件紀
    錄表、受(處)理案件證明單、警員職務報告、小北百貨東山
    店監視器擷取畫面、現場照片、臺中市政府消防局火災原因
    調查鑑定書（含火災原因調查鑑定書摘要、火災現場勘查人
    員簽到表、火災現場勘察記錄及原因研判、臺中市政府消防
    局第八救災救護大隊東山分隊火災出動觀察紀錄、臺中市政
    府消防局訪談筆錄、火警案現場附近位置圖、火警案現場物
    品配置圖暨照相位置圖、現場照片）各1份在卷可稽（見偵
    卷一第25至26、41至44、51至111、115至129頁）。
　㈡關於犯罪事實二、三部分
　⑴上開犯罪事實，業據被告丙○○、乙○○於本院審理時坦承不諱
    ，核與證人張宇盛於警詢、偵訊時之證述情節相符（見111
    年度偵字第13459號卷〈以下稱偵卷二〉第11至18、35至36、1
    67至172頁），並有微信暱稱「烏魚子批發 交班」之帳號資
    料、發送之廣告訊息、與警員之對話紀錄、微信暱稱「少年
    欸」之帳號資料、與暱稱「Yu」之對話紀錄、查獲現場錄影
    畫面暨錄音譯文、臺中市政府警察局刑事警察大隊搜索扣押
    筆錄、扣押物品目錄表、贓物認領保管單各1份在卷可稽（
    見110年度偵字第36396號卷〈以下稱偵卷三〉第33、47至63、
    67至72、75、117至129頁）；又扣案如附表一所示之物，經
    送驗結果，分別檢出如附表一所示之第三、四級毒品成分，
    此有衛生福利部草屯療養院110年11月4日草療鑑字第110110
    0094號、110年11月11日草療鑑字第1101100095號、110年11
    月24日草療鑑字第1101100096號鑑驗書各1份附卷足憑（見
    偵卷三第255至261頁），並有扣案如附表二所示之物可資佐
    證。
　⑵按刑事偵查技術上所謂之「釣魚偵查」，係指對於原已犯罪
    或具有犯罪故意之人，以設計引誘之方式，使其暴露犯罪事
    證，而加以逮捕或偵辦而言。因購買毒品者為協助警察辦案
    佯稱購買毒品，而將販賣毒品者誘出以求人贓俱獲，因其無
    實際買受毒品之真意，且在警察監視之下伺機逮捕，事實上
    亦不能真正完成買賣，則該次行為僅能論以販賣毒品未遂（
    最高法院110年度台上字第4902號判決意旨參照）。本件被
    告丙○○加入販毒集團擔任晚班販毒司機，由上開販毒集團成
    員以微信帳號「烏魚子批發．交班」隨機發送兜售混合前述
    毒品成分咖啡包及愷他命之廣告訊息，經警員以訊息佯稱欲
    購買毒品咖啡包6包及愷他命1包，並約定交易之時間、地點
    後，被告丙○○依「中控人員」之指示駕車前往約定地點交易
    ，待佯裝買家之警員進入該車輛後座進行交易之際，被告丙
    ○○隨即遭警員當場逮捕等情，堪認被告丙○○原即具有販賣毒
    品咖啡包及愷他命之犯意，惟因佯稱購買之警員實際上並無
    買受毒品之真意，故未能完成毒品交易而未遂。
　⑶次按毒品危害防制條例第4 條第1 項至第4 項規定之販賣毒
    品罪，該條文所指「販賣」，依其文義雖具有多義性，然從
    立法目的及法律規範體系探究其內涵，該販賣毒品罪所稱之
    「販賣」，乃著重在出售，係指銷售之行為，而非單指以營
    利為目的而購入毒品之情形。換言之，販賣毒品罪之處罰基
    礎，在於行為人意圖營利將持有之毒品有償讓與他人，使毒
    品擴散蔓延，該罪之惡性表徵在其散布之意涵，因此行為人
    意圖營利而購入毒品，其主觀上雖有銷售營利之意欲，客觀
    上並有購入毒品之行為，惟仍須有「對外銷售」之行為或表
    徵，始為販賣行為之具體實行。而此所稱之「對外銷售」，
    自買賣毒品之二面關係以觀，並不以買賣雙方親洽或藉由通
    訊設備而聯繫毒品交易為限；倘賣方已著手進行行銷、宣傳
    或廣告（例如透過電子媒體、通訊軟體或網際網路），而對
    不特定人或特定多數人宣傳或散布其販賣毒品之訊息以招攬
    買主者，其所為已對整體國民身心健康形成直接而具體之危
    險，即屬已開始實行足以與販賣毒品罪構成要件之實現具有
    必要關聯性之對外銷售行為，而達著手販賣之階段。又倘行
    為人基於販賣營利意圖，已應買主之要約而購入毒品，或已
    先向不特定人或特定多數人行銷後，再購入毒品等情形，就
    其前後整體行為以觀，均已對販賣毒品罪所保護之法益形成
    直接而具體之危險，而達販賣毒品罪之著手階段，自不待言
    （最高法院110年度台上字第440號判決意旨參照）。參諸被
    告丙○○加入販毒集團擔任晚班販毒司機，由上開販毒集團成
    員以微信帳號「烏魚子批發．交班」隨機發送兜售混合前述
    毒品成分咖啡包及愷他命之廣告訊息，佐以被告丙○○於本院
    準備程序時自承：當天「馬達」先將我車上所有的毒品交給
    我，其中愷他命1包和毒品咖啡包大力水手6包是總機跟我說
    對方要買的，就是我要賣給對方的，其餘我車上扣到的咖啡
    包和愷他命是我準備要賣的，等我收到總機通知就會拿去賣
    等語（見本院卷第231頁），足見上開販毒集團已先透過微
    信帳號「烏魚子批發．交班」對外行銷毒品咖啡包及愷他命
    ，並由「馬達」將毒品咖啡包及愷他命交付被告丙○○，被告
    丙○○再依「中控人員」之指示出面與買家交易，故被告丙○○
    遭警員逮捕時，除欲販賣予喬裝買家警員之大力水手包裝毒
    品咖啡包6包及愷他命1包外，其餘在被告丙○○駕駛之車輛上
    扣得欲供販賣惟尚未實際賣出之毒品咖啡包及愷他命，亦已
    達著手販賣之階段，而均屬販賣毒品未遂之行為。
　⑷次按販賣毒品係違法行為，非可公然為之，且有其獨特之販
    售通路及管道，復無一定之公定價格，容易增減分裝之份量
    ，而每次買賣之價量，可能隨時依雙方關係深淺、資力、需
    求量及對行情之認知、毒品純度、來源是否充裕、查緝是否
    嚴緊、購買者被查獲時供述購買對象之可能風險評估等，而
    異其標準，非可一概而論，且販賣者從各種「價差」、「量
    差」或「純度」牟取利潤方式，亦有差異，然其所圖利益之
    非法販賣行為目的，則屬相同，並無二致（最高法院110年
    度台上字第416號判決意旨參照）。參酌被告丙○○於本院準
    備程序時供稱：我賣咖啡包1包的利潤是200元，愷他命1包
    是100元等語（見本院卷第231頁），足見被告丙○○販賣前揭
    毒品確屬有利可圖，主觀上具有營利之意圖無訛。
　㈢綜上，本件事證明確，被告丙○○、乙○○之犯行均堪以認定，
    應依法論科。
二、論罪科刑
　㈠按行為後法律有變更者，適用行為時之法律。但行為後之法
    律有利於行為人者，適用最有利於行為人之法律，刑法第2
    條第1項定有明文。本件被告丙○○行為後，刑法第185條之3
    業於111年1月28日修正公布，並於同年月30日生效施行。修
    正前刑法第185條之3第1項第1款規定：「駕駛動力交通工具
    而有下列情形之一者，處2年以下有期徒刑，得併科20萬元
    以下罰金：一、吐氣所含酒精濃度達每公升零點二五毫克或
    血液中酒精濃度達百分之零點零五以上。」，修正後刑法第
    185條之3第1項第1款則規定：「駕駛動力交通工具而有下列
    情形之一者，處3年以下有期徒刑，得併科30萬元以下罰金
    ：一、吐氣所含酒精濃度達每公升零點二五毫克或血液中酒
    精濃度達百分之零點零五以上。」，比較新舊法之結果，修
    正後之規定提高有期徒刑與罰金刑之最高刑度，並未較有利
    於被告，依刑法第2條第1項前段規定，應適用被告丙○○行為
    時即修正前刑法第185條之3第1項第1款之規定論處。
　㈡次按參與犯罪組織與其後之多次加重詐欺之行為皆有所重合
    ，然因行為人僅為一參與犯罪組織行為，侵害一社會法益，
    屬單純一罪，應僅就「該案中」與參與犯罪組織罪時間較為
    密切之首次加重詐欺犯行論以參與犯罪組織罪及加重詐欺罪
    之想像競合犯，而其他之加重詐欺犯行，祗需單獨論罪科刑
    即可，無需再另論以參與犯罪組織罪，以避免重複評價。是
    如行為人於參與同一詐欺集團之多次加重詐欺行為，因部分
    犯行發覺在後或偵查階段之先後不同，肇致起訴後分由不同
    之法官審理，為裨益法院審理範圍明確、便於事實認定，即
    應以數案中「最先繫屬於法院之案件」為準，以「該案件」
    中之「首次」加重詐欺犯行與參與犯罪組織罪論以想像競合
    。（最高法院109年度台上字第3945號判決意旨參照）。本
    件被告丙○○、乙○○所加入之販毒集團，係由「馬達」、「中
    控人員」、「猛毒」、白班販毒司機、晚班販毒司機等三人
    以上所組成，以實施最重本刑逾5年有期徒刑之販賣混合第
    三、四級毒品咖啡包及第三級毒品愷他命為目的，而具有持
    續性及牟利性之有結構性組織，自屬組織犯罪防制條例第2
    條第1項所稱之犯罪組織。被告丙○○加入上開販毒集團後所
    為之販賣毒品行為，最先繫屬於法院之案件即為本案，自應
    就被告丙○○本案所犯販賣毒品罪與參與犯罪組織罪論以想像
    競合犯。
　㈢核被告丙○○所為，如犯罪事實一前段所示，係犯修正前刑法
    第185條之3第1項第1款之駕駛動力交通工具而吐氣所含酒精
    濃度達每公升0.25毫克以上罪；如犯罪事實一後段所示，係
    犯刑法第354條之毀損罪；如犯罪事實二所示，係犯組織犯
    罪防制條例第3條第l項後段之參與犯罪組織罪；如犯罪事實
    三所示，其中販賣愷他命部分係犯毒品危害防制條例第4條
    第3項、第6項之販賣第三級毒品未遂罪，其中販賣毒品咖啡
    包部分係犯毒品危害防制條例第9條第3項、第4條第3項、第
    6項之販賣第三級毒品而混合二種以上毒品未遂罪。核被告
    乙○○所為，係犯組織犯罪防制條例第3條第l項後段之參與犯
    罪組織罪。
　㈣至檢察官雖認被告丙○○如犯罪事實一後段所為係犯刑法第175
    條第1項之放火燒燬前2條以外之他人所有物致生公共危險罪
    。然按刑法第175條第1項放火燒燬同法第173 條、第174 條
    以外之他人所有物，致生公共危險罪，其所謂之「公共危險
    」，雖祇須有發生實害之蓋然性為已足，惟必也須有致生公
    共危險之結果之具體危險，始克相當（最高法院86年度台上
    字第2348號判決意旨參照）。次按刑事訴訟法第232條規定
    ，犯罪之被害人得為告訴；所謂犯罪之被害人，指因犯罪行
    為而直接受害之人而言。關於財產法益被侵害時，該財產之
    所有權人固為直接被害人，即對於該財產有事實上管領支配
    力之人，因他人之犯罪行為致其管領支配力受有侵害者，亦
    屬犯罪之直接被害人，自得為告訴。告訴人對於其所駕駛之
    大客車，具有事實上之管領支配力，被告毀損該大客車之前
    車門玻璃，侵害其事實上之管領支配力，即屬犯罪之直接被
    害人（最高法院91年度台非字第262號判決意旨參照）。觀
    之火災現場位置圖及現場照片所示（見偵卷一第74至97頁）
    ，系爭車輛停放在馬路旁，該車輛右側為邊坡擋土牆，左側
    為空曠馬路，該車輛之周圍並無住宅或商店，鄰近該車輛之
    處亦無停放其他車輛或堆置易燃物品之情形，難認被告點火
    燃燒系爭車輛之行為，有延燒危及其他人身或財產安全之可
    能，尚不足認定有致生公共危險結果之具體危險存在，核與
    刑法第175條第1項之放火燒燬住宅等以外之物罪之要件不符
    。復參諸火災現場勘察記錄及原因研判及現場照片所示（見
    偵卷一第59至63、75至95頁），系爭車輛經燃燒後，造成該
    車之引擎蓋、兩側車身、行李箱鈑金烤漆均燒失，車窗玻璃
    破碎掉落，塑膠保險桿燒熔掉落，全數輪胎均燒熔，前後牌
    照燒熔燒落，引擎室蓋鈑漆質燒失，引擎室内部塑膠、橡膠
    質物品均燒熔燒失，駕駛座座椅、車門内裝、頂篷等物品均
    燒失殘存金屬骨架，儀錶板總成、中央空調、手套箱等塑膠
    、橡膠物品均燒熔燒失，後乘客座座椅、頂篷、車門内裝等
    物品，均燒失殘存金屬骨架，副駕駛座附近電源配線、絕緣
    被覆均全數燒失，堪認系爭車輛已達損壞之程度，自足生損
    害於該車之所有人蔡佳君及管領人許家瑋。再依卷附蔡佳君
    出具之委託書記載（見偵卷一第111頁），蔡佳君表明系爭
    車輛已借用給許家瑋，並委託許家瑋為代理人出面製作筆錄
    ，事實上管領系爭車輛之許家瑋於警詢時亦表明對被告提出
    毀損告訴（見偵卷一第40頁），足見被告丙○○所涉毀損部分
    業經合法告訴，被告丙○○自應成立刑法第354條之毀損罪，
    檢察官認被告所為係犯刑法第175條第1項之放火燒燬住宅等
    以外之物罪，尚有未洽，惟二者之基礎犯罪事實同一，於本
    院審理時亦告知被告丙○○上開罪名及法條，本院自得變更起
    訴法條逕予審判。
　㈤被告丙○○因販賣而持有第三級毒品純質淨重5公克以上之低度
    行為，為其販賣之高度行為所吸收，不另論罪（尚無證據證
    明如附表一所示之毒品咖啡包所含第四級毒品純質淨重已達
    5公克以上）。又被告丙○○加入上開販毒集團擔任晚班販毒
    司機，由該販毒集團成員透過微信帳號「烏魚子批發．交班
    」對外行銷毒品，並由「馬達」將供販賣之毒品交付被告，
    被告丙○○再依「中控人員」之指示出面與買家交易，乃在共
    同意思範圍內，各自分擔犯罪行為之一部，相互利用他人之
    行為，以達販賣毒品之目的，自與上開販毒集團成員間，有
    犯意聯絡與行為分擔，為共同正犯。而被告丙○○如犯罪事實
    二、三所示參與上開販毒集團之犯罪組織後，共同著手販賣
    愷他命及毒品咖啡包，其所犯參與犯罪組織罪、販賣第三級
    毒品未遂罪及販賣第三級毒品而混合二種以上毒品未遂罪間
    ，具有行為之部分合致，且犯罪目的單一，在法律上應評價
    為一行為，係以一行為觸犯數罪名，為想像競合犯，應依刑
    法第55條之規定，從一重之販賣第三級毒品而混合二種以上
    毒品未遂罪處斷。另被告丙○○所犯酒後駕車、毀損及販賣第
    三級毒品而混合二種以上毒品未遂等犯行，犯意各別，行為
    互殊，應予分論併罰。
　㈥刑之減輕部分
　⑴被告乙○○於偵查及審判中均自白參與犯罪組織之犯行，此觀
    其偵訊及本院審理筆錄即明（見偵卷三第175頁；本院卷第2
    86頁），應依組織犯罪防制條例第8條第1項後段之規定，減
    輕其刑。
　⑵被告丙○○販賣第三級毒品而混合二種以上毒品，應依毒品危
    害防制條例第9條第3項之規定，加重其刑。又被告丙○○雖已
    著手販賣第三級毒品而混合二種以上毒品，然因佯稱購買之
    警員實際上並無買受毒品之真意，故未能完成販賣行為，為
    未遂犯，爰依刑法第25條第2項之規定，減輕其刑。再被告
    丙○○所犯販賣第三級毒品而混合二種以上毒品未遂犯行，於
    偵查及審判中均自白，此觀其偵訊及本院審理筆錄即明（見
    偵卷三第171頁；本院卷第286頁），應依毒品危害防制條例
    第17條第2項之規定，減輕其刑。被告丙○○就前述加重、減
    輕事由，依法先加重後減輕之，並遞減輕之。
　⑶另按想像競合犯之處斷刑，本質上係「刑之合併」。其所謂
    從一重處斷，乃將想像競合犯組成之評價上數罪，合併為科
    刑一罪，其所對應之刑罰，亦合併其評價上數罪之數法定刑
    ，而為一個處斷刑。易言之，想像競合犯侵害數法益者皆成
    立犯罪，論罪時必須輕、重罪併舉論述，同時宣告所犯各罪
    名，包括各罪有無加重、減免其刑之情形，亦應說明論列，
    量刑時併衡酌輕罪部分量刑事由，評價始為充足，然後依刑
    法第55條前段規定「從一重處斷」，非謂對於其餘各罪可置
    而不論。因此，法院決定處斷刑時，雖以其中最重罪名之法
    定刑，做為裁量之準據，惟於裁量其輕重時，仍應將輕罪合
    併評價在內（最高法院108年度台上字第4405、4408號判決
    意旨參照）。被告丙○○於警詢、偵訊時已自述其擔任販毒司
    機，由「馬達」交付毒品，再依「中控人員」之指示出面交
    易毒品等參與上開販毒集團之事實，並於本院審理時坦認參
    與犯罪組織犯行，此觀其警詢、偵訊及審理筆錄即明（見偵
    卷三第39至45、169至172、219至222、229至231頁；本院卷
    第286頁），堪認其於偵查及審判中均自白參與犯罪組織之
    犯行，依組織犯罪防制條例第8條第1項後段之規定，原應減
    輕其刑，惟因參與犯罪組織罪係屬想像競合犯中之輕罪，僅
    從較重罪名處斷，故本院待於量刑時再併與衡酌此部分之減
    輕其刑事由。
　⑷另本件並無因被告丙○○之供述，因而查獲其他正犯或共犯之
    情形，此有臺灣臺中地方檢察署111年6月1日中檢永秋110偵
    36396字第1119059400號函、臺中市政府警察局刑事警察大
    隊111年6月1日中市警刑七字第1110021489號函檢附職務報
    告各1份附卷可佐（見本院卷第241至246頁），自無從依毒
    品危害防制條例第17條第1項之規定減輕其刑，併予敘明。
　㈦爰審酌被告丙○○於酒後駕車上路，吐氣酒精濃度達每公升0.7
    3毫克，且在車內引燃火勢，造成車輛嚴重損壞，侵害他人
    財產權，又加入販毒集團擔任販毒司機，著手販賣第三級毒
    品及混合前述二種以上毒品之咖啡包，另被告乙○○亦加入販
    毒集團，並隨車見習擔任販毒司機之工作，均助長毒品氾濫
    、危害國民身心健康，嚴重影響社會治安，所為應予非難，
    惟念及被告二人犯後均坦承犯行，態度尚佳，且被告丙○○於
    偵查及審判中均自白參與犯罪組織犯行，已符合前述組織犯
    罪防制條例之減輕其刑事由，復斟酌被告二人之犯罪動機、
    目的、手段、情節，暨渠二人於本院審理時自述之智識程度
    、家庭經濟狀況（見本院卷第287頁）等一切情狀，分別量
    處如主文所示之刑，並就被告丙○○所犯酒後駕車及毀損部分
    ，被告乙○○所犯參與犯罪組織部分，分別諭知易科罰金之折
    算標準。另衡酌被告丙○○所犯酒後駕車及毀損部分之罪名、
    罪質、侵害法益均不同，顯現各罪責任非難重複程度不高，
    暨其所犯各罪反應之人格特性等節，定如主文所示應執行之
    刑，並諭知易科罰金之折算標準。
  ㈧沒收部分
  ⑴按毒品危害防制條例第18條第1項中段規定查獲之第三級、第
    四級毒品，無正當理由而擅自持有者，沒入銷燬之，此所謂
    「沒入銷燬」之毒品，專指查獲施用或持有之第三級毒品，
    尚不構成犯罪行為，而應依行政程序沒入銷燬而言。倘係查
    獲製造、運輸、販賣、意圖販賣而持有、以非法方法使人施
    用、引誘他人施用或轉讓第三、四級毒品，既屬同條例相關
    法條明文規定處罰之犯罪行為，即非該條項應依行政程序沒
    入銷燬之範圍，而同條例對於查獲之製造、運輸、販賣、意
    圖販賣而持有、以非法方法使人施用、引誘他人施用及轉讓
    第三、四級毒品之沒收，並無特別規定，如其行為已構成犯
    罪，則該毒品即屬不受法律保護之違禁物，應回歸刑法之適
    用，依（修正前）刑法第38條第1項第1款之規定沒收之，始
    為適法（最高法院96年度台上字第727號、96年度台上字第8
    84號判決意旨參照）。扣案如附表一所示之物，經送驗結果
    ，分別檢出如附表一所示之第三、四級毒品成分，業如前述
    ，核屬違禁物，應依刑法第38條第1項之規定，於被告丙○○
    所犯販賣第三級毒品而混合二種以上毒品未遂罪之罪刑項下
    宣告沒收，至直接用以盛裝第三級毒品之包裝袋，因其上所
    殘留之毒品，難以析離，且無析離之實益與必要，自應視同
    毒品之一部，一併沒收之；前揭送驗用罄之毒品因已滅失，
    爰不另宣告沒收，附此敘明。
  ⑵次按犯毒品危害防制條例第4條至第9條、第12條、第13條或
    第14條第1項、第2項之罪者，其供犯罪所用之物，不問屬於
    犯罪行為人與否，均沒收之，同條例第19條第1項定有明文
    。扣案如附表二編號1所示之iPhone行動電話1支（含SIM卡1
    張），為被告丙○○所有，作為本件販賣毒品聯繫使用，此據
    被告丙○○於本院準備程序及審理時供陳在卷（見本院卷第23
    1、281頁），應依毒品危害防制條例第19條第1項之規定，
    於被告丙○○所犯販賣第三級毒品而混合二種以上毒品未遂罪
    之罪刑項下，宣告沒收。
  ⑶另按倘行為人原即有販賣毒品營利之犯意，而其交易未完成
    ，係遭司法警察（官）於調查時，以辦案技巧，備款佯稱有
    意購買毒品，進而查獲者，因該款實係供調查證據所使用之
    工具，顯非行為人因犯罪所得之財物，自不生沒收問題（最
    高法院96年度台上字第175號判決意旨參照）。扣案之現金3
    ,000元，係喬裝買家之警員佯稱購買毒品之價金，業經警員
    領回，此有贓物認領保管單1份附卷可查（見偵卷三第75頁
    ），並非被告丙○○因犯罪所得之財物，自不生沒收之問題。
    　
　⑷扣案如附表二編號2、3所示之iPhone 6s Plus 行動電話1支
    （含門號0000000000號SIM卡1張）、iPhone 11 Pro行動電
    話1支（含門號0000000000號SIM卡1張），均為被告乙○○所
    有，作為本件參與犯罪組織聯繫使用，此據被告乙○○於本院
    準備程序及審理時供陳在卷（見本院卷第169、281頁），應
    依刑法第38條第2項前段之規定，於被告乙○○所犯參與犯罪
    組織罪之罪刑項下，宣告沒收。
　⑸至扣案之iPhone 8 Plus行動電話1支（含門號0000000000號S
    IM卡1張）、現金700元，被告丙○○於本院準備程序及審理時
    供稱未作為聯繫販賣毒品使用，亦非販賣毒品所得等語（見
    本院卷第231、280至281頁），扣案之招財貓樣式毒品咖啡
    包7包，被告乙○○於本院準備程序時供稱係其先前施用剩餘
    等語（見本院卷第169頁），均無證據與本件被告二人之犯
    行有關，故不予宣告沒收。
　⑹另被告丙○○持以引燃火勢之木炭2包及瓦斯噴燈1組，固屬被
    告丙○○所有供本件毀損犯行所用之物，然並未扣案，參酌該
    等物品原即得供一般引火燃燒使用，且價值非高，對於沒收
    制度所欲達成或附隨之社會防衛亦無任何助益，欠缺刑法上
    重要性，依刑法第38條之2 第2 項規定，不予宣告沒收或追
    徵。
  ㈨再按司法院大法官會議110年12月10日釋字第812號解釋：「1
    06年4月19日修正公布之組織犯罪防制條例第3條第3項規定
    ：『犯第1項之罪者，應於刑之執行前，令入勞動場所，強制
    工作，其期間為3年。』(嗣107年1月3日修正公布第3條，但
    本項並未修正)就受處分人之人身自由所為限制，違反憲法
    比例原則及憲法明顯區隔原則之要求，與憲法第8條保障人
    身自由之意旨不符，應自本解釋公布之日起失其效力。」，
    準此，上開規定已失其效力，被告二人所犯組織犯罪防制條
    例第3條第1項後段之參與犯罪組織罪，即無上開規定之適用
    ，併予敘明。　　
據上論斷，依刑事訴訟法第299條第1項前段、第300條，組織犯
罪防制條例第3條第l項後段、第8條第1項後段，毒品危害防制條
例第4條第3項、第6項、第9條第3項、第17條第2項、第19條第1
項、刑法第2條第1項前段、第11條、（修正前）第185條之3第1
項第1款、第354條、第55條、第25條第2項、第28條、第41條第1
項前段、第8項、第51條第5款、第38條第1項、第2項前段，刑法
施行法第1條之1第1項，判決如主文。
本案經檢察官洪佳業提起公訴，經檢察官甲○○到庭執行職務。
中    華    民    國   111    年    7     月    28    日
                  刑事第十一庭  審判長法  官  曹錫泓
　　　　　　　　　                    法  官  許曉怡
　　　　　　　　　                    法  官  林依蓉
以上正本證明與原本無異。
如不服本判決應於收受送達後20日內向本院提出上訴書狀，並應
敘述具體理由；其未敘述上訴理由者，應於上訴期間屆滿後20日
內向本院補提理由書（均須按他造當事人之人數附繕本）「切勿
逕送上級法院」。
                                      書記官  林  俐
中    華    民    國    111   年    7     月    28   日
附錄本案論罪科刑法條：　　
毒品危害防制條例第4條
製造、運輸、販賣第一級毒品者，處死刑或無期徒刑；處無期徒
刑者，得併科新臺幣3千萬元以下罰金。
製造、運輸、販賣第二級毒品者，處無期徒刑或10年以上有期徒
刑，得併科新臺幣1千5百萬元以下罰金。
製造、運輸、販賣第三級毒品者，處7年以上有期徒刑，得併科
新臺幣1千萬元以下罰金。
製造、運輸、販賣第四級毒品者，處5年以上12年以下有期徒刑
，得併科新臺幣5百萬元以下罰金。
製造、運輸、販賣專供製造或施用毒品之器具者，處1年以上7年
以下有期徒刑，得併科新臺幣1百50萬元以下罰金。
前5項之未遂犯罰之。　
毒品危害防制條例第9條
成年人對未成年人販賣毒品或犯前3條之罪者，依各該條項規定
加重其刑至二分之一。
明知為懷胎婦女而對之販賣毒品或犯前3條之罪者，亦同。
犯前5條之罪而混合二種以上之毒品者，適用其中最高級別毒品
之法定刑，並加重其刑至二分之一。　　　 
組織犯罪防制條例第3條第1項
發起、主持、操縱或指揮犯罪組織者，處3年以上10年以下有期
徒刑，得併科新臺幣1億元以下罰金；參與者，處6月以上5年以
下有期徒刑，得併科新臺幣1千萬元以下罰金。但參與情節輕微
者，得減輕或免除其刑。具公務員或經選舉產生之公職人員之身
分，犯前項之罪者，加重其刑至二分之一。　　　 
刑法第354條　　 
毀棄、損壞前2條以外之他人之物或致令不堪用，足以生損害於
公眾或他人者，處2年以下有期徒刑、拘役或1萬5千元以下罰金
。　　 
修正前刑法第185條之3第1項
駕駛動力交通工具而有下列情形之一者，處2年以下有期徒刑，
得併科20萬元以下罰金：
一、吐氣所含酒精濃度達每公升零點25毫克或血液中酒精濃度達
    百分之0.05以上。
二、有前款以外之其他情事足認服用酒類或其他相類之物，致不
    能安全駕駛。
三、服用毒品、麻醉藥品或其他相類之物，致不能安全駕駛。　
    　
附表一：
編號 扣案物品 送驗結果 1 晶體9包（含欲販售予喬裝買家之警員1包） 檢出第三級毒品愷他命，驗前淨重共23.3703公克，純度77.8%，純質淨重共18.1821公克 2 大力水手包裝咖啡包24包（含欲販售予喬裝買家之警員6包） 指定鑑驗1包（驗前淨重7.5950公克、驗餘淨重6.5962公克），檢出第三級毒品4-甲基甲基卡西酮、甲基-N ,N-二甲基卡西酮、第四級毒品硝西泮 3 王老吉包裝咖啡包22包 指定鑑驗1包（驗前淨重6.3343公克、驗餘淨重5.2590公克），檢出第三級毒品4-甲基甲基卡西酮、甲基-N ,N-二甲基卡西酮、第四級毒品硝西泮 4 CHRISTIAN DIOR包裝咖啡包1包 指定鑑驗1包（驗前淨重3.9829公克、驗餘淨重1.3860公克），檢出第三級毒品硝甲西泮、第四級毒品硝西泮 
　　
附表二：
編號 扣案物品 所有人 1 iPhone行動電話1支（含SIM卡1張） 丙○○ 2 iPhone 6s Plus 行動電話1支（含門號0000000000號SIM卡1張） 乙○○ 3 iPhone 11 Pro行動電話1支（含門號0000000000號SIM卡1張） 乙○○